【裁判字號】    98,訴,279
【裁判日期】    990120
【裁判案由】    損害賠償
【裁判全文】
臺灣雲林地方法院民事判決               98年度訴字第279號
原      告  己○○
訴訟代理人  吳宏輝律師
            劉興文律師
被      告  乙○○
上列被告因竊盜案件，經原告提起請求損害賠償之附帶民事訴訟
（98年度附民字第32號），本院刑事庭裁定移送前來，本院於民
國99年1月13日言詞辯論終結，判決如下：
    主  文
原告之訴及假執行之聲請均駁回。
    事實及理由
壹、程序方面：
    按因犯罪而受損害之人，固得依刑事訴訟法第487 條第1 項
    之規定，於刑事訴訟程序附帶提起民事訴訟，對被告及依民
    法負賠償責任之人請求回復其損害，惟該附帶民事訴訟，必
    限於被訴之犯罪事實侵害個人私權，致生損害者，始得為之
    ；否則縱令得依其他事由，提起民事訴訟，亦不得於刑事訴
    訟程序附帶為此請求（最高法院23年附字第248 號、60年台
    上字第633 號判例參照）。次按刑事訴訟法第487 條第1項
    所定附帶民事訴訟之被告，除刑事被告外，固兼及於依民法
    負損害賠償責任之人。惟附帶民事訴訟之原告所主張之共同
    加害人，必以在刑事訴訟程序中經認定係共同侵權行為之人
    ，始得謂為依民法負賠償責任之人，否則對之提起附帶民事
    訴訟，自難謂為合法（最高法院90年台抗字第549 號裁定意
    旨參照）。又按刑事法院依刑事訴訟法第504 條第1 項以裁
    定將附帶民事訴訟移送同院民事庭，依同條第2 項規定，固
    應免納裁判費。然所應免納裁判費之範圍，以移送前之附帶
    民事訴訟為限，一經移送同院民事庭，即應適用民事訴訟法
    之規定。如原告於移送民事庭後，為訴之變更、追加或擴張
    應受判決事項之聲明，超過移送前所請求之範圍者，就超過
    移送前所請求之範圍部分，仍有繳納裁判費之義務（最高法
    院76年台上字第781 號判例著有明文）。本件原告於訴訟繫
    屬本院後主張訴外人戊○○、丙○○故買被告乙○○所竊取
    之其所有之骨灰甕，並於98年8 月13日追加戊○○、丙○○
    為本案被告，惟戊○○、丙○○並未經本院98年度易字第25
    6 號判決認定為刑事被告或共同侵權行為之人，原告本不得
    對該2 人提起附帶民事訴訟。原告即於刑事附帶民事訴訟繫
    屬本院民事庭審理後始追加戊○○、丙○○為被告，實質上
    係對該2 人提起另一新訴，僅係利用本院已繫屬案件之同一
    程序審理，揆諸上開判例意旨就其追加起訴被告戊○○、丙○○部分即不可享受刑事附帶民事訴訟免繳裁判費之利益，
    故本院於98年12月2 日當庭命原告對追加起訴被告戊○○、
    丙○○部分於7 日內補繳裁判費新臺幣（下同）18,424元，
    惟原告並未依限繳納裁判費，其追加起訴被告戊○○、丙○○部分之訴應認為不合法，其假執行聲請亦缺乏宣告之依據
    ，業經本院於99年1 月5 日駁回原告對戊○○、丙○○之追
    加起訴，合先敘明。
貳、實體方面：
一、原告主張：
    被告乙○○前任職於原告所經營之「瑞雲禮儀社」，擔任學
    徒工作，惟其於96年12月間某日，見原告位於雲林縣崙背鄉
    阿勸村鹽園置放骨灰甕之倉庫開啟，且無人看管，竟意圖為
    自己不法之所有，竊取如附表所列之57個骨灰甕得手。其後
    ，被告乙○○將所竊得之20個骨灰甕販賣與訴外人戊○○，
    共得款52,000元。嗣後戊○○再將其中12個骨灰甕，以35,0
    00元之價格販售予訴外人丙○○，丙○○又將其中1 個Ａ級
    紅瑪瑙夫妻骨灰甕轉交由訴外人甲○○販售，甲○○又持該
    骨灰甕向原告己○○販售，方於97年11月11日，為原告己○○發現該骨灰甕係其失竊之物品，經報警處理，始查悉上情
    。按因故意或過失，不法侵害他人之權利者，負損害賠償責
    任。故意以背於善良風俗之方法，加損害於他人者亦同，民
    法第184 條第1 項定有明文。又按「負損害賠償責任者，除
    法律另有規定或契約另有訂定外，應回復他方損害發生前之
    原狀。」、「不能回復原狀或回復顯有重大困難者，應以金
    錢賠償其損害。」民法第213 條第1 項、第215 條定有明文
    。而被告乙○○以故意不法行為侵害原告對於骨灰甕之所有
    權，原告自得依據上開侵權行為之法律關係，請求被告負損
    害賠償責任。而附表所示被告所竊取之57個骨灰甕市價分別
    如附表所示，合計總價值1,803,000 元，爰依法訴請判決被
    告賠償之。
    並聲明：(一)被告乙○○應給付原告新臺幣1,803,000 元，及
    自附帶民事訴訟起訴狀繕本送達翌日即98年5 月20日起至清
    償日止按年息百分之5 計算之利息。(二)訴訟費用由被告負擔
    。(三)願供擔保請准宣告假執行。
二、被告則以：
    被告乙○○確實有竊取原告己○○置放於雲林縣崙背鄉阿勸
    村鹽園「瑞雲禮儀社」內之骨灰甕，不過被告乙○○竊取之
    骨灰甕僅有21個，並非如原告所述附表所載之57個。且被告
    將所竊得之21個骨灰甕均賣給訴外人戊○○，戊○○復轉賣
    12個與丙○○，丙○○又將其中1 個Ａ級紅瑪瑙夫妻骨灰甕
    交由訴外人甲○○持之向原告己○○販售，經己○○認出為
    其所失竊之物，遂報警處理，而將該Ａ級紅瑪瑙夫妻骨灰甕
    領回，至於被告所竊得之其他骨灰甕業經戊○○、丙○○將
    之提供與警方，後由警方責令戊○○、丙○○保管中，故原
    告遭竊取之21個骨灰甕現業經追回20個，另外1 個下落不明
    。本件原告指被告竊取附表所示之57個骨灰甕，與事實不符
    ，原告請求被告賠償該57個骨灰甕之價額1,803,000 元即無
    理由。並聲明：如主文所示。
三、兩造爭執與不爭執事項：
  (一)爭執事項：
    1.被告乙○○有為本院98年度易字第256 號刑事判決所載之
      竊取原告公司骨灰甕之竊盜犯行，其後並將竊得之骨灰甕
      販賣與訴外人戊○○，訴外人戊○○又將其中12個骨灰甕
      出售予訴外人丙○○，訴外人丙○○又將其中1 個Ａ級紅
      瑪瑙夫妻骨灰甕交給訴外人甲○○販售。
    2.原告經營「瑞雲禮儀社」，其位於雲林縣崙背鄉阿勸村鹽
      園置放被竊骨灰甕之倉庫，有設置保全公司之保全設施。
    3.原告在甲○○向其販售Ａ級紅瑪瑙夫妻骨灰甕前，並不知
      悉骨灰甕有失竊之情形。
    4.上開Ａ級紅瑪瑙夫妻骨灰甕1個業經原告領回。
  (二)兩造爭執事項
    1.原告遭竊取之骨灰甕品項、數量及價格為何？
    2.現在訴外人戊○○、丙○○提交警方，並經警方責令其等
      保管之骨灰甕共19個，是否為原告所失竊之骨灰甕？
    3.若被告乙○○應賠償原告，賠償金額為何？
四、得心證之理由：
  (一)被告乙○○曾任職於己○○所經營之「瑞雲禮儀社」，擔任
    學徒。於96年12月某日，見「瑞雲禮儀社」位於雲林縣崙背
    鄉阿勸村鹽園，置放骨灰甕之倉庫大門未鎖，又無人看管，
    竟基於意圖為自己不法所有之犯意，入內徒手竊取己○○所
    有之骨灰甕共21個。得手後，於97年7月間，分3次將之全數
    販售與不知情之訴外人戊○○，共得款52,000元。嗣因訴外
    人戊○○再將其中12個骨灰甕，以35,000元之價格販售予不
    知情之訴外人丙○○，丙○○又將其中1 個Ａ級紅瑪瑙夫妻
    骨灰甕轉交由不知情之訴外人甲○○販售，甲○○遂持之向
    己○○販售，於97年11月11日，為己○○發現該骨灰甕為其
    失竊之物品，經報警處理，始為警循線查悉等情，業經臺灣
    雲林地方法院檢察署檢察官以97年度偵字第6232號起訴書起
    訴被告乙○○涉犯竊盜罪，並經本院以98年度易字第256 號
    刑事判決判處被告乙○○有期徒刑6 月在案，有上開起訴書
    、判決書可稽，惟原告認為上開起訴書及判決書所認定之被
    告竊取骨灰甕之品項、數量有誤。
  (二)按當事人主張有利於己之事實者，就其事實有舉證之責任，
    民事訴訟法第277 條前段定有明文。所謂舉證係指就爭訟事
    實提出足供法院對其所主張者為有利認定之證據而言，若所
    舉證據，不能對其爭訟事實為相當之證明，自無從認定其主
    張為真正。本件原告主張被告乙○○竊取如附表所示之骨灰
    甕共57個，為被告乙○○所否認，則揆之上開判例意旨，原
    告自應就上開有利於己之事實先負舉證責任。查訴外人戊○○於本件刑案偵查中及本院審理中稱：其共向被告乙○○購
    買骨灰甕20個，扣除其轉賣予訴外人丙○○的12個，剩餘8
    個係置放在其所經營之「峻崑禮儀社」內，後經警方帶同原
    告己○○至「峻崑禮儀社」內搜索扣得，嗣經警方責令其暫
    時保管。因為其向被告乙○○購買20個骨灰甕後，即將所購
    得之骨灰甕擺放在一處，並未與「峻崑禮儀社」內之其他骨
    灰甕放在一起，而訴外人丙○○也是從其放置這20個骨灰甕
    處挑選了12個骨灰甕，才會購得原告所失竊之Ａ級紅瑪瑙夫
    妻骨灰甕，故其可以確認經警方查獲，而責令其保管之骨灰
    甕8 個，確實係其向被告乙○○購買之骨灰甕無誤，其並未
    將向被告乙○○購得之骨灰甕調包為其他骨灰甕等語，並有
    責付代保管書1 紙在卷可稽（雲警螺偵字第0971000746號卷
    第20頁）。另訴外人丙○○於刑事案件偵查中及本院審理中
    亦稱：伊係正好送貨至訴外人戊○○所經營之禮儀社，看見
    戊○○有Ａ級紅瑪瑙夫妻骨灰甕1 個，伊就表示欲向戊○○
    購買該Ａ級紅瑪瑙夫妻骨灰甕，但戊○○說他不單賣這一個
    骨灰甕，要搭配另外11個骨灰甕，才願意讓售，故伊即向戊○○購買了共12個骨灰甕，再將Ａ級紅瑪瑙夫妻骨灰甕轉交
    由訴外人甲○○販售，甲○○又持向原告己○○販售，始遭
    原告己○○報警處理，現該Ａ級紅瑪瑙夫妻骨灰甕業經原告
    己○○領回，至於其他向戊○○購得之11個骨灰甕，後經警
    方扣押後發回由伊保管，故伊現在所保管之11個骨灰甕，均
    為伊向訴外人戊○○購得之骨灰甕，伊並未將所購得之骨灰
    甕調包為其他骨灰甕再提交警方等語，並有責付代保管書1
    紙在卷可稽（同上卷第36頁反面）。亦即由訴外人戊○○、
    丙○○之陳述可知其等遭警方查獲，現在經責付代為保管之
    骨灰甕共19個的來源為被告乙○○，除此之外，其等並未購
    買原告所述如附表所載之骨灰甕共57個。
  (三)證人丁○○雖於98年10月28日本院審理時證稱：我從事玉石
    業，經營明揚設計公司，原告己○○經營「瑞雲禮儀社」，
    曾向我購買很多骨灰甕，法院所提示卷內明揚公司之出貨單
    （本院卷第24頁至第51頁），除本院卷內51頁所示之出貨單
    並非我賣骨灰甕給原告所開立之出貨單外，其他都是我賣骨
    灰甕給原告所開立給「瑞雲禮儀社」的出貨單，該等出貨單
    上簽名「祥」字，就是原告己○○的簽名。原告所提遺失物
    品清單上的骨灰甕都是我賣給己○○之中上價位骨灰甕，都
    是有收藏價值的，而原告己○○要是有錢的話就會買一些奇
    奇怪怪有收藏價值的骨灰甕來堆放、收藏，我可以確認原告
    所提遺失物品清單上所載之骨灰甕的確都是我賣給原告的等
    語，惟查：
    1.證人丁○○亦證稱其本人也有賣低價的骨灰甕給原告等語
      （本院卷第66頁），且原告亦自陳其置放於雲林縣崙背鄉
      阿勸村鹽園倉庫內之骨灰甕確實有低等級品，並非全部都
      是高價品等語（雲警螺偵字第0971000746號卷第57頁），
      原告既將各種等級、價位之骨灰甕均置放在一倉庫內，故
      本件儲放在原告之倉庫內，而遭被告乙○○所竊取之骨灰
      甕，已難認定即為附表所示，屬中高價位，合計價值高達
      1,803,000 元之骨灰甕。
    2.又原告經營之「瑞雲禮儀社」，位於雲林縣崙背鄉阿勸村
      鹽園置放骨灰甕之倉庫，並有設置中興保全之保全設施，
      依據保全服務服務契約書第8 條原告於符合契約條件下失
      竊骨灰甕，得向保全業者求償（97年度他字第1293號卷第
      10 頁 ），如原告遭被告乙○○竊取之骨灰甕價值確實高
      達1,803,000 元，原告理應時常查看該等骨灰甕保存是否
      妥當、有無遭竊，如有遭竊並即向保全業者求償，惟原告
      於檢察官偵訊時自稱一直到訴外人甲○○向其推銷骨灰甕
      ，其才發現該Ａ級紅瑪瑙夫妻骨灰甕失竊等語（97年度偵
      字第6232號卷第7 頁反面），而中興保全人員楊財河於警
      詢時亦證稱至98年1 月10日止，原告並未對中興保全求償
      等語（97年度他字第1293號卷第6 頁）。衡情，原告對高
      價骨灰甕之保管、求償何能如此輕忽？故原告失竊之骨灰
      甕品項、價值是否如原告所述，並非無疑。另原告及證人
      丁○○均稱原告儲放骨灰甕之倉庫約儲放了一百多個骨灰
      甕（97年度偵字第6232號卷第7 頁反面；本院卷第68頁）
      ，且原告稱其大約每季清點一次倉庫內之骨灰甕（97年度
      他字第1293號卷第4 頁），則倘被告乙○○確實竊取了原
      告所指之57個之骨灰甕，已佔原告儲放量之半數，原告豈
      能對該等大量骨灰甕失竊之事全然不知，直到該等骨灰甕
      遭竊數個月後之97年11月11日，始因訴外人甲○○向其販
      售Ａ級紅瑪瑙夫妻骨灰甕始知之，故原告所述顯然與常情
      不符。因而本件即難以認定原告遭竊之骨灰甕之品項、數
      量及價值確如附表所示。
    3.況縱然原告確有向證人丁○○購進附表所示之總價高達1,
      803,000 元之骨灰甕共57個，惟原告購買該等數量可觀，
      價值菲低之骨灰甕，應會使原告之存貨增加，原告如不伺
      機售出求利，顯然會增加其營運成本，且易造成營業現金
      周轉不易之情形，而造成經營負擔。另證人丁○○亦證稱
      原告存放在倉庫之高價骨灰甕，只要是客人買得起，原告
      也會出售，並非僅供原告收藏之用（本院卷第67頁），故
      縱然原告有向證人丁○○購進附表所示之57個骨灰甕，亦
      無從證明原告並未將該等骨灰甕售出，而遭被告乙○○所
      竊取。
    4.且原告於本件刑事案件偵查中，業經警方帶同其至訴外人
      戊○○之住處及所經營之「峻崑禮儀社」，及訴外人丙○○所經營之「上福玉石坊」，經原告查看上開處所，並未
      發現該等處所內存放有其所述遭竊之如附表所示的骨灰甕
      ，業經原告於警詢時陳述在卷（雲警螺偵字第0971000746
      號卷第52頁、第55頁），故難認被告乙○○確有竊取原告
      所述如附表所示之骨灰甕並賣與戊○○，再由戊○○將一
      部份轉賣給丙○○。
    因而，本院認由證人丁○○之證述，至多僅能證明原告曾向
    證人丁○○購買過附表所示品項之骨灰甕57個，惟仍不能證
    明原告所指之該等品項骨灰甕57個確實有遭被告乙○○竊取
    ，並出售與訴外人戊○○、丙○○等人。除此之外，原告並
    未舉證證明被告乙○○確有竊取附表所示品項骨灰甕共57個
    之事實。
五、至於被告乙○○自承其竊取之骨灰甕總數為21個，並將其全
    數出售予戊○○，惟戊○○稱其僅向被告乙○○購買20個骨
    灰甕，故被告乙○○竊取骨灰甕之數量究為若干尚非無疑，
    惟被告乙○○於偵訊時曾稱：我偷骨灰甕之數量大約為20個
    或21個，因為我也沒有實際去點數，所以對數量不確定，但
    是我將所竊得之骨灰甕全部賣給戊○○，共賣了3 次，第一
    次賣了10個，第二、三次的數目就不是很記得了等語（97年
    度偵字第6232號卷第15頁），故被告乙○○、訴外人戊○○
    所述之數量差異，應為被告乙○○記憶不清所肇致，惟此並
    不影響本件無法證明附表所示品項之骨灰甕確有遭被告竊得
    一事為真，故與判決之結果無影響，應予說明。
六、綜上所述，原告雖主張如附表所示品項之骨灰甕57個遭被告
    所竊取，惟為被告所否認，而憑原告所舉之明揚公司之出貨
    單、證人丁○○之證詞，並無法證明其主張為真，其舉證既
    有不足，揆諸上開判例意旨，原告上開聲明之事項，於法既
    屬無據，其假執行之聲請亦失所附麗，均應予以駁回。
七、本件事證已臻明確，兩造其餘攻擊及防禦方法，核與判決結
    果不生影響，爰不逐一論述。
中    華    民    國    99    年    1    月    20     日
                  民事第二庭    法  官  楊昱辰
以上正本係照原本作成
如對本判決上訴，須於判決送達後廿日內向本院提出上訴狀
中    華    民    國    99    年    1    月    20     日
                                書記官  林美鳳
附表：
┌──┬───────┬───┬────┬─────┐
│編號│    品名      │數量  │ 單價   │ 金額     │
│    │              │（個）│（元）  │（元）    │
├──┼───────┼───┼────┼─────┤
│  1 │黃冰玉造型頂  │  3   │ 27,000 │81,000    │
├──┼───────┼───┼────┼─────┤
│  2 │清玉造型特    │  2   │ 38,000 │76,000    │
├──┼───────┼───┼────┼─────┤
│  3 │白玉造型頂    │  3   │ 35,000 │105,000   │
├──┼───────┼───┼────┼─────┤
│  4 │紅龍玉造型頂  │  4   │ 25,000 │100,000   │
├──┼───────┼───┼────┼─────┤
│  5 │紫玉佛機      │  3   │ 20,000 │60,000    │
├──┼───────┼───┼────┼─────┤
│  6 │瑪瑙造型頂    │  5   │ 28,000 │140,000   │
├──┼───────┼───┼────┼─────┤
│  7 │白玉頂級爪    │  2   │ 32,000 │64,000    │
├──┼───────┼───┼────┼─────┤
│  8 │紫玉造型頂級  │  2   │32,000  │64,000    │
├──┼───────┼───┼────┼─────┤
│  9 │山田玉頂級爪  │  3   │ 28,000 │84,000    │
├──┼───────┼───┼────┼─────┤
│ 10 │青玉頂級造型  │  6   │ 40,000 │240,000   │
├──┼───────┼───┼────┼─────┤
│ 11 │青玉頂級爪    │  3   │ 37,000 │111,000   │
├──┼───────┼───┼────┼─────┤
│ 12 │黃金瑪瑙造型  │  2   │ 35,000 │70,000    │
├──┼───────┼───┼────┼─────┤
│ 13 │紅油玉防火鈦  │  2   │ 20,000 │40,000    │
├──┼───────┼───┼────┼─────┤
│ 14 │紅瑪瑙造型頂  │  5   │ 25,000 │125,000   │
├──┼───────┼───┼────┼─────┤
│ 15 │青玉條頂級頂  │  3   │ 30,000 │90,000    │
├──┼───────┼───┼────┼─────┤
│ 16 │紫玉造型特    │  3   │ 28,000 │84,000    │
├──┼───────┼───┼────┼─────┤
│ 17 │閃玉頂級      │  3   │ 68,000 │204,000   │
├──┼───────┼───┼────┼─────┤
│ 18 │羊紫白玉造型頂│  2   │ 30000  │60,000    │
├──┼───────┼───┼────┼─────┤
│ 19 │台灣木骨灰罐  │  1   │  5,000 │5,000     │
├──┼───────┼───┼────┼─────┤
│    │ 數量共計     │ 57   │ 金額總 │1,803,000 │
│    │              │      │ 計     │          │
└──┴───────┴───┴────┴─────┘

司法院資訊處製作；財團法人民間司法改革基金會備份。
